【裁判字號】    98,交易,86
【裁判日期】    980730
【裁判案由】    過失傷害
【裁判全文】
臺灣雲林地方法院刑事判決              98年度交易字第86號
公  訴  人  臺灣雲林地方法院檢察署檢察官
被      告  乙○○
上列被告因過失傷害案件，經檢察官提起公訴（98年度偵字第18
96號），於本院準備程序進行中，被告就被訴事實為有罪之陳述
，本院裁定進行簡式審判程序，判決如下：
    主      文
乙○○因過失傷害人，處有期徒刑貳月，如易科罰金，以新臺
幣壹仟元折算壹日。
    事實及理由
一、犯罪事實：
    乙○○於民國97年11月18日上午某時許，駕駛車牌號碼N2-7
    045 號自用小客車（下稱本案自小客車），沿雲林縣斗六市
    ○○路由西往東方向行駛，於同日上午10時30分許，行至同
    市○○路（屬幹線道，其行向設有閃光黃燈號誌）與三民路
    （屬支線道，此行向設有閃光紅燈號誌）之交岔路口時，本
    應注意遵守燈光號誌指示，而閃光黃燈表示「警告」，車輛
    應減速接近，注意安全，小心通過，且當時天候晴、日間有
    自然光線、柏油路面乾燥、無缺陷、道路無障礙物、視距良
    好，並無不能注意情事，竟疏未注意及此，仍以時速30至40
    公里左右貿然進入上述交岔路口，適有甲○○騎乘車牌號碼
    TS5-676 號輕型機車，沿同市○○路由北往南方向行至上述
    交岔路口時，亦疏未遵守閃光紅燈指示，未讓乙○○所駕駛
    之本案自小客車優先通行，即進入上述交岔路口，本案自小
    客車之左前車頭乃與甲○○機車之前車頭發生碰撞，使甲○
    ○人車倒地，受有雙鎖骨幹閉鎖性骨折、左手第1 掌骨閉鎖
    性骨折等傷害。乙○○肇事後，於有偵查犯罪職務之公務員
    知悉前，向前來處理車禍之雲林縣斗六分局警員自首為肇事
    者而接受裁判。
二、認定犯罪事實所憑證據及理由：
(一)、本案被告乙○○所犯刑法第284 條第1 項前段過失傷害罪，
    係死刑、無期徒刑、最輕本刑為3 年以上有期徒刑以外之罪
    ，其於準備程序就前揭被訴事實為有罪之陳述，經法官告知
    簡式審判程序之旨，並聽取其與公訴人之意見後，本院裁定
    進行簡式審判程序，是本件之證據調查，依刑事訴訟法第27
    3 條之2 規定，不受同法第159 條第1 項、第161 條之2 、
    第161 條之3 、第163 條之1 及第164 條至第170 條規定之
    限制，合先敘明。
(二)、上開犯罪事實，為告訴人甲○○於警詢及偵查時指述歷歷，
    並有道路交通事故現場圖、道路交通事故調查報告表(一)及(二)
    、現場照片10張、成大醫院斗六分院97年12月29日醫診字第
    0971229010號診斷證明書在卷可稽。被告於本院審理時，坦
    承上開犯罪事實，足認被告之自白與事實相符，應可採信。
(三)、「汽車行駛至交岔路口，其行進、轉彎，應依下列規定：一
    、應遵守燈光號誌或交通指揮人員之指揮，遇有交通指揮人
    員指揮與燈光號誌並用時，以交通指揮人員之指揮為準。」
    ，道路交通安全規則第102 條第1 項第1 款定有明文。又「
    特種閃光號誌各燈號顯示之意義如左：一、閃光黃燈表示「
    警告」，車輛應減速接近，注意安全，小心通過。二、閃光
    紅燈表示「停車再開」，車輛應減速接近，先停止於交岔路
    口前，讓幹道車優先通行後認為安全時，方得續行。」道路
    交通標誌標線號誌設置規則第211 條第1 項第1 、2 款足供
    本案判定肇事責任之參考。經查，告訴人因本案車禍，於案
    發當日（97年11月18日）急診入院，經診斷後，發現受有雙
    鎖骨幹閉鎖性骨折、左手第1 掌骨閉鎖性骨折等傷害，有成
    大醫院斗六分院97年12月29日醫診字第0971229010號診斷證
    明書在卷可考，堪認告訴人所受上開傷害因為本件車禍所致
    。又本案事故發生路口被告車行方向即東西向之燈光號誌為
    「閃光黃燈」，告訴人車行方向即南北向之燈光號誌為「閃
    光紅燈」乙情，有道路交通事故現場圖、現場照片在卷可稽
    ，本案被告考領駕駛執照，自應知悉號誌意義，參酌道路交
    通事故現場圖、現場照片所示，被告所駕駛本案自小客車左
    前車頭保險桿處，已深度凹陷，而告訴人所騎乘之上開機車
    於前揭交岔路口處遺留有5.7 公尺之刮地痕後，倒於路口東
    側，對照兩車最後停放位置、碰撞情形、刮地痕及輪胎拖痕
    為1.1 公尺等情，是告訴人所騎乘之上開機車經撞擊後，由
    原本之北向南，改而由西向東方向傾倒，因此路面留存上開
    長度非短之刮地痕，顯見被告當時之車速未減慢，足認被告
    駕駛上開車輛行經至此路口時，未減速慢行，再依道路交通
    事故調查報告表所載，本件肇事時、地之天候、路況皆良好
    ，被告當無不能注意情事，竟疏未注意及此，導致所駕駛之
    本案自小客車與告訴人所騎乘之機車發生撞擊，被告對此自
    應負過失之責，被告一度辯稱已有減速慢行云云，與現場跡
    證不符，難以採信。此外，被告駕駛本案自小客車，行經閃
    光黃燈號誌交岔路口，未減速接近，小心通過，為肇事次因
    等情，有臺灣省嘉雲區車輛行車事故鑑定委員會98年5 月21
    日嘉雲鑑980279字第0985801764號函及函附之鑑定意見書在
    卷可考，同認被告對本案車禍發生，具有過失。勾稽以上，
    足見被告過失犯行與告訴人上開傷害間具有相當因果關係。
(四)、告訴人於偵查中指稱當時進入交岔路口前，其視線範圍未看
    對方車輛，是進入後對方車子才出現，當時也有減速停車後
    才進入路口云云。然查，本案案發之交岔路口四個轉角處，
    均未有任何凸出之招牌、雜物掩蔽往來行車視線，又本案告
    訴人機車倒地後之刮地痕起始位置係於路口中心偏西側僅0.
    3 公尺，兩車撞擊點分別為機車之前車頭與本案自小客車之
    左前車頭等情，有現場照片、道路交通事故現場圖在卷可考
    ，則兩車撞擊位置均在路口中央附近，碰撞點也均為車體前
    方，則被告與告訴人2 人可得觀測往來行車之視線距離，均
    屬相等。再者，告訴人車行方向即南北向之燈光號誌為閃光
    紅燈乙事，亦已說明如上，是告訴人騎乘上開機車至此交岔
    路口時，自應先停等禮讓東西向之車輛先行，果若告訴人行
    經此處注意及此，當可發現本案自小客車由西向東駛入前揭
    路口，因此得以避免本案車禍之發生。況且，本案經送鑑定
    後，臺灣省嘉雲區車輛行車事故鑑定委員會認：告訴人駕駛
    輕型機車，行經閃光紅燈號誌交岔路口，支線道車未暫停讓
    幹線道車先行，為肇事主因等語，有臺灣省嘉雲區車輛行車
    事故鑑定委員會98年5 月21日嘉雲鑑980279字第0985801764
    號函及函附之鑑定意見書附卷足徵，亦同認告訴人對於本案
    之發生，具有過失，是告訴人辯稱其未有過失云云，難以採
    信。惟告訴人對於本案之發生雖有過失，亦不能免除被告之
    過失責任，併予說明。
(五)、本案事證明確，被告犯行堪以認定，應予依法論科。
三、論罪科刑之理由：
(一)、核被告所為，係犯刑法第284 條第1 項之前段過失傷害罪。
(二)、被告於本案事故發生後，偵查機關尚不知孰為犯罪嫌疑人前
    ，即在雲林縣警察局斗六分局員警到案發現場處理時，在場
    承認為肇事人，告知事故經過，而自首接受裁判，有雲林縣
    警察局隊斗六分局道路交通事故肇事人自首情形紀錄表1 紙
    附卷可證，已合於刑法第62條前段自首之規定，爰予減輕其
    刑。
(三)、爰審酌被告應注意行車狀況且遵守交通規則，卻因一時輕忽
    而肇事，導致告訴人受有上開傷害，造成告訴人蒙受肉體之
    痛苦與精神之磨難，且於案後未與告訴人達成民事損害賠償
    之和解，然被告素無前科，素行尚稱良好，於案發之初自首
    接受裁判，於本院審理時，坦認犯行，尚有悔意，兼衡本案
    肇事原因、被告智識、家庭狀況等一切情狀，量處如主文所
    示之刑，並諭知易科罰金之折算標準。
四、應適用之法律：
    刑事訴訟法第273 條之1 第1 項、第299 條第1 項前段，刑
    法第284 條第1 項前段、第62條前段、第41條第1 項前段，
    刑法施行法第1 條之1 第1 項、第2 項前段。
本案經檢察官吳淑娟到庭執行職務。
中    華    民    國    98    年    7     月    30    日
                  交通法庭  法  官  藍家偉
以上正本證明與原本無異。
如不服本判決應於收受送達後10日內向本院提出上訴書狀，並應
敘述具體理由；其未敘述上訴理由者，應於上訴期間屆滿後20日
內向本院補提理由書（均須按他造當事人之人數附繕本）「切勿
逕送上級法院」。
                            書記官  王雪招
中    華    民    國    98    年    7     月    30    日
附錄本案論罪科刑法條全文：
中華民國刑法第284 條：（過失傷害罪）
因過失傷害人者，處6 月以下有期徒刑、拘役或5 百元以下罰金
，致重傷者，處1 年以下有期徒刑、拘役或5 百元以下罰金。
從事業務之人，因業務上之過失傷害人者，處1 年以下有期徒刑
、拘役或1 千元以下罰金，致重傷者，處3 年以下有期徒刑、拘
役或2 千元以下罰金。


司法院資訊處製作；財團法人民間司法改革基金會備份。
